臺灣桃園地方法院刑事判決　　　　　　　　　　　　　九十年度交訴字第一九四號
　　公　訴　人　臺灣桃園地方法院檢察署檢察官
　　被　　　告　丙○○
右列被告因肇事遺棄等案件，經檢察官提起公訴（九十年度偵字第一七五八二號），
本院判決如左︰
    主  文
丙○○駕駛動力交通工具肇事，致人傷而逃逸，處有期徒刑陸月，如易科罰金，以參
佰元折算壹日。
被訴過失傷害部分公訴不受理。
    事  實
一、丙○○於民國九十年九月十五日夜間，駕駛其父親簡金水所有之Ｌ６─４３８５
    號自小客車，沿桃園縣廣福路由八德大湳往中壢方向行駛，於同日二十時二十分
    許行經廣福路五三二號與五三○巷巷口之閃光黃燈交岔路口，因疏未注意該處為
    閃光黃燈之交岔路口且當日因颱風之故視線不良，應減速慢行做隨時停車之準備
    、並應注意車前狀況隨時採取必要之安全措施，貿然前進，煞避不及致擦撞在其
    前方手牽單車步行跨越廣福路之乙○○，致乙○○受有左側鎖骨骨折、頭皮撕裂
    傷、頭部外傷、左膝挫傷、內側韌帶損傷、外側近端腓骨骨折等傷害，丙○○於
    下車查看發現肇事致乙○○受傷後，適居住廣福路五三八號之陳麗梅、甲○○聽
    聞碰撞聲外出查問，丙○○答稱渠非肇事人後，即驅車駛離現場，逃逸無蹤。嗣
    警方據報趕赴現場旋依居住廣福路五三八號之甲○○提供之車號於同月十七日循
    線查獲丙○○。
二、案經乙○○訴由桃園縣警察局八德分局報請台灣桃園地方法院檢察署檢察官偵查
    起訴。
    理  由
壹、有罪部分：
一、訊據被告丙○○固不否認其知悉被害人乙○○於前揭時、地彈撞其所駕駛之Ｌ６
    ─４３８５號自小客車，其下車攙扶查看後駕車離去等事實，惟矢口否認有肇事
    逃逸之犯行，辯稱：當時值颱風夜，視線不佳，被害人係遭伊前方之不明車輛撞
    擊後始彈到伊所駕駛自小客車之右前擋風玻璃，伊十分驚慌，下車查看後路人問
    及被害人是否為伊所撞，伊答稱不是後，才駕車離去，伊駕駛之自小客車之右前
    引擎蓋並非此次撞擊造成云云。惟查：
    (一)被告所駕駛之Ｌ６─４３８５號自小客車經過撞擊後呈駕駛座旁座位前之擋風
      玻璃破裂、右前角車輪處之引擎蓋、保險桿有十至十五公分凹陷、右前之霧燈
      蓋掉落等損害，此據被告於九十年九月十七日之警訊中供稱伊駕駛自小客車以
      五、六十公里之時速行經該處，被害人彈向其車之引擎蓋擋風玻璃等情，並有
      車損照片八張在卷可稽，依照片上顯示Ｌ６─４３８５號自小客車受損之情形
      與被告於警訊中所供述之情形相合，且有脫落之霧燈蓋扣案可證。證人即到場
      處理之員警陳錦明於偵查中證稱：據報到場，甲○○有記下車號，打出車籍資
      料後到被告住處，發現車前之檔風玻璃右半部破掉、霧燈蓋掉一個，便將現場
      撿到之霧燈蓋做比對，比對結果現場掉落之霧燈蓋是被告所駕駛之車所有，被
      告稱被害人係遭其前方同向車所撞，被害人遭撞擊後，後腦彈撞到車子之擋風
      玻璃，人坐在引擎蓋上，但無法解釋霧燈蓋為何會掉落在現場，在現場只找到
      霧燈蓋，沒有其他之掉落物或碎片等語（見九十年十一月二十三日偵訊筆錄）
      ，被害人乙○○於警偵訊中則指稱：伊牽車要過廣福路，被一輛由大湳往中壢
      方向行駛之車輛撞到然後彈到該車之引擎蓋上等語，於九十年十一月二十三日
      偵訊中則供稱當時牽車走過去看到一台車很快跑向伊並撞到伊，當時沒有其他
      車輛等語，故由被害人於警偵訊中之指述內容均一致稱遭一輛自大湳往中壢方
      向之車子撞擊後即彈向該車，而無被告所稱被害人先遭一輛汽車撞擊後始彈撞
      到被告車輛之情事，參以若果被害人乙○○係遭他車撞擊後始彈撞到被告所駕
      之自小客車，以人體之重量與速度二者相互作用之結果，必然造成引擎蓋嚴重
      之凹陷，惟本件被告所駕駛之自小客車係在右前角前輪處之引擎蓋、保險桿處
      有十至十五公分之凹陷，其引擎蓋正面並無受損，而該右前角引擎蓋、保險桿
      凹損處之高度恰與被害人之左膝挫傷、內側韌帶損傷、外側近端腓骨骨折之傷
      害之外力介入點相仿，而被害人之左側鎖骨骨折、頭皮撕裂傷、頭部外傷應係
      遭被告撞擊後頭部撞及右前擋風玻璃造成，可證被告於本院審理中翻異前詞改
      稱其右前角車輪保險桿凹陷及霧燈蓋脫落，係其父親在車禍發生前數月遭機車
      擦撞未修復云云，顯係為圖卸刑責而為脫免之詞，不足採信。由以上種種之跡
      證顯示，被害人係在八德市○○路五三二號與五三○巷巷口靠近五三二號前之
      內側車道處遭被告撞擊後，被害人翻滾上被告之自小客車，被告之自小客車在
      煞停之際仍繼續前行，因速度之作用致被害人之脫鞋掉落到對向之內側車道靠
      近路面中心線之處，被害人所牽之腳踏車則被被告自小客車之右前輪保險桿處
      往前推行至停止處，被告自小客車之霧燈蓋因撞擊被害人、與腳踏車之車身撞
      擊接觸之故，脫落於腳踏車停止處之右側，被害人係遭被告駕車撞擊受傷無誤
      。
    (二)按證人甲○○於警訊及本院審理中證稱：伊並未目擊撞擊之現場，是聽到撞擊
      聲後才自家中跑出來，伊與母親看見被告抱著傷者，就問被告人是否是他所撞
      ，被告答稱不是，是傷者被撞後彈到他車上，因為伊與家人都沒見到到底是誰
      肇事，心想若被告非肇事者，恐會引起不必要之麻煩，所以告知被告若非他所
      撞，他就離開由伊等負責協助就醫即可等語。足見被告於甲○○與其母親出面
      詢問時確實表示渠非肇事者，而刑法第一百八十五條之四之肇事逃逸罪立法意
      旨除在科肇事者協助救護減少傷亡外，並有保全證據避免犯罪嫌疑人為脫免刑
      責逃逸造成查緝犯罪之困難，本件被告於甲○○等人外出查看詢問是否為肇事
      者時，向渠等表示被害人並非渠所撞，其意在隱匿自己為犯罪行為人，自屬有
      逃逸之犯意，雖甲○○等人有告知被告若渠非肇事者可以離去等語，惟甲○○
      等人示意被告離去係因被告之誤導，自不影響被告肇事逃逸之主觀犯意與客觀
      之逃逸行為之罪責。
    (三)至於被告另辯稱當時欲驅車追趕真正肇事者，惟因雨勢過大致未追上云云，惟
      本件被害人係遭被告撞擊已如前述，縱認被告所辯其主觀上之認知並非逃逸而
      在追緝肇事者，惟其駕駛之自小客車因被害人撞擊已有如上之損害情形，不論
      被害人是否為被告撞擊受傷，被害人既自其車上翻滾而下，相關責任有待釐清
      ，若果真有必要追趕肇事者，被告亦應留下其個人之資料給現場協助救助之人
      ，於追趕不上之際，更應主動向治安機關報告處理，被告捨此不為，即行返家
      ，待承辦警員藉由甲○○之證詞而循線查獲通知到案說明，其所為顯然悖離常
      情。
    綜上所述，被告辯稱被害人非其所撞，其亦為被害人云云，皆無足取。本件事證
    明確，被告犯行，堪以認定。
二、核被告丙○○所為，係犯刑法第一百八十五條之四之肇事逃逸罪。爰審酌被告除
    因竊盜案件經判處有期徒刑七月，現在緩刑中外，並無其他前科，此有台灣高等
    法院刑事被告全國前案紀錄表在卷可稽，本件肇事逃逸雖有不該，惟在本院審理
    中與被害人乙○○達成和解，賠償被害人之損害，積極處理善後，乙○○於本院
    審理中表示願意寬宥被告等情此有和解書影本附於偵查卷內可稽，犯後態度尚可
    等一切情狀，量處如主文所示之刑，並諭知易科罰金之折算標準。
貳、不受理部分：
一、按告訴乃論之罪，告訴人於第一審辯論終結前得撤回其告訴，又告訴經撤回者，
    法院應諭知不受理之判決，刑事訴訟法第二百三十八條第一項、第三百零三條第
    三款定有明文。
二、本件公訴意旨略以：被告於九十年九月十五日夜間駕車沿桃園縣八德市○○路往
    中壢方向行駛，於同日二十時二十分許行經廣福路五三二號與五三○巷間之閃光
    黃燈交岔路口，疏未注意當日為颱風天視線不良，應減速慢行並隨時採取必要之
    安全措施，貿然前進致撞擊手牽單車步行跨越廣福路之乙○○，至乙○○受有左
    側鎖骨骨折、頭皮撕裂傷、頭部外傷、左膝挫傷、內側韌帶損傷、外側近端腓骨
    骨折等傷害，因認被告犯刑法第二百八十四條第一項前段之罪嫌，惟查此項罪名
    依同法第二百八十七條前段規定，須告訴乃論，茲據告訴人乙○○於本院審理中
    ，撤回告訴，依照前開說明，公訴人所指此部分犯行，自應為不受理之諭知。
參、據上論斷，應依刑事訴訟法第二百九十九條第一項前段、第三百零三條第三款，
    刑法第一百八十五條之四、第四十一條第一項前段，罰金罰鍰提高標準條例第二
    條，判決如主文。
本案經檢察官蔡正雄到庭執行職務。
中      華      民      國      九十一      年    七    月    二十六    日
                                  臺灣桃園地方法院刑事第五庭
                                      法  官    林  孟  宜
右正本證明與原本無異。
如不服本判決，應於判決送達後十日內向本院提出上訴狀( 應附繕本 )，上訴於
臺灣高等法院。
                                      書記官    陳  淑  瓊
中      華      民      國      九十一      年    九    月      四      日
附論罪科刑依據之法條：
刑法第一八五條之四
駕駛動力交通工具肇事，致人死傷而逃逸者，處六月以上五年以下有期徒刑。
